【裁判字號】    91,易緝,24
【裁判日期】    920829
【裁判案由】    違反槍砲彈藥刀械管制條例
【裁判全文】
臺灣基隆地方法院刑事判決                          九十一年度易緝字第二四號
    公  訴  人  臺灣基隆地方法院檢察署檢察官
    被      告  甲○○
右列被告因違反槍砲彈藥刀械管制條例案件，經檢察官聲請簡易處刑判決（八十八年
度偵字第五六八六號），本院認為不宜逕以判決處刑，改依通常程序審理後判決如左
：
    主  文
甲○○未經許可，運輸刀械，處有期徒刑參月，併科罰金新台幣貳萬元。有期徒刑如
易科罰金，罰金如易服勞役，均以銀元參佰元（即新台幣玖佰元）折算壹日。緩刑貳
年。
扣案之武士刀參拾把沒收。
    事  實
一、甲○○雖知情武士刀為槍砲彈藥刀械管制條例公告之管制刀械，未經許可不得運
    輸入境，竟基於運輸管制刀械之犯意，於民國八十八年七月二十七日，將其在泰
    國曼谷清邁購買之管制刀械武士刀三十把，裝入櫃號ＭＡＥＵ0000000號
    貨櫃，委由ＭＡＲＥ  ＩＮＴＥＲＮＵＭＶ─九九一三號船舶運送，於八十八年
    七月三十一日運抵基隆港，而未經許可，將上開管制之武士刀自泰國曼谷運輸至
    臺灣基隆港，並委請不知情之聖豐報關行職員，填製編號ＡＮ／ＢＣ／八八／Ｗ
    四四一／七五一七號進口報單，記載進口木製品及陶製品等物，而於八十八年八
    月九日，以其不知情之友人周其成所經營之新來產業有限公司名義投單報關。嗣
    於八十八年八月十三日，財政部基隆關稅局進口組驗貨課人員，在大宇貨櫃場查
    驗上開貨櫃，並扣得貨櫃內夾藏未經申報之管制刀械武士刀三十把，始悉上情。
二、案經內政部警政署保安警察第三總隊報告臺灣基隆地方法院檢察署檢察官偵查起
    訴。
    理  由
一、程序部分：按檢察官聲請以簡易判決處刑之案件，經法院認為有刑事訴訟法第四
    百五十一條之一第四項但書之情形者，應適用通常程序審判之，同法第四百五十
    二條著有規定，本院認本件有刑事訴訟法第四百五十一條之一第四項但書之情形
    ，適用通常程序審判之，合先敘明。
二、訊據被告甲○○坦承於右揭時、地，以不知情之友人周其成所經營之新來產業有
    限公司名義，自泰國曼谷將扣案之武士刀進口至臺灣之事實，然矢口否認有何違
    反槍砲彈藥刀械管制條例之犯行，辯稱其見臺灣各地均有販賣與扣案武士刀相類
    似之武士刀，故認扣案之武士刀亦可准許持有，方自泰國進口扣案之武士刀，其
    不知扣案之武士刀係槍砲彈藥管制條例之管制刀械云云。經查：
（一）扣案之武士刀係被告甲○○在泰國裝入編號ＭＡＥＵ0000000號貨櫃，
      委由ＭＡＲＥ  ＩＮＴＥＲＮＵＭ  Ｖ─九九輪船運送至臺灣基隆港，並以周
      其成所經營之新來產業有限公司名義進口，嗣在大宇貨櫃場內為基隆關稅局進
      口組人員查獲等情，業據被告坦承在卷，並據周其成於警訊時陳述明確，有警
      訊筆錄在卷可按，復有基隆關稅局扣押貨物、運輸工具收據及搜索筆錄一份可
      憑。被告自泰國將扣案之武士刀運輸至臺灣之事實，要堪認定。
（二）扣案之武士刀經送基隆市警察局鑑定，認該武士刀刀刃長度六十點五公分；刀
      柄長度二十點五公分，刀刃單面開鋒，屬槍砲彈藥刀械管制條例所列管之刀械
      ，有該局八十八年八月二十七日（八八）基警保民字第０三六六０五號函及附
      件照片一紙可證。被告雖辯稱扣案之武士刀非槍砲彈藥刀械管制條例所管制之
      刀械云云，並提出內政部警政署書函為憑。然觀諸被告提出之上開書函係記載
      進口阿美族酋長慶典佩飾用之握把長十四點九公分、單面刃長及尖五十七公分
      番刀，非屬槍砲彈藥刀械管制條例之管制刀械，而如前所述，本件扣案之武土
      刀握把長二十點五公分，刀刃長度六十點五公分，顯與被告提出之內政部警政
      署書函所載情形不同，此點被告亦不否認。是被告運輸進口之武士刀，係槍砲
      彈藥刀械管制條例所管制之刀械無疑。
（三）再者，被告固辯稱不知扣案之武士刀係槍砲彈藥管制條例之管制刀械云云，惟
      被告本不得因不知法律而免除其刑事責任，刑法第十六條前段定有明文。申言
      之，被告依上述規定不得因不知武士刀為管制刀械而解免其責，更何況其未向
      基隆關稅局申報進口，有卷附進口報單可證，且其亦未告知委託報關之聖豐報
      關行進口貨物中含有武士刀等情，亦據聖豐報關行職員陳德榮陳述在卷，有警
      訊筆錄在卷可參。被告如不知扣案之武士刀係槍砲彈藥管制條例之管制刀械，
      為何不告知報關行進口貨物中有扣案之武士刀械，而故意隱匿不予申報？被告
      主觀上知悉扣案之武士刀為槍砲彈藥刀械管制條例之管制刀械甚明，其上開所
      辯，要係事後卸責之詞，委無可採。
（四）綜上，本件罪證明確，被告運輸扣案管制武土刀三十把之犯行，洵堪認定，應
      依法論科。
三、查扣案之武士刀三十把，係槍砲彈藥刀械管制條例第四條第一項第三款之刀械，
    依同條例第六條第一項規定，非經主管機關許可，不得運輸，被告甲○○未經許
    可自泰國運輸扣案之管制刀械武士刀三十把至臺灣基隆港，核其所為係犯槍砲彈
    藥刀械管制條例第十四條第一項之未經許可運輸刀械罪，其因運輸而持有管制刀
    械之低度行為，應為運輸管制刀械之高度行為所吸收，不另論以未經許可持有管
    制刀械罪。公訴人認被告涉犯槍砲彈藥刀械管制條例第十四條第三項之未經許可
    持有管制刀械罪，尚有未洽，惟其基本社會事實同一，爰變更起訴法條後審理之
    。再被告以一個運輸行為，一次進口管制刀械武士刀三十把，侵害一個社會法益
    ，僅論以單純一罪。爰審酌被告進口管制刀械之武士刀數量不多，及進口之目的
    係為充當藝品販售，所生危害尚非嚴重，且犯後坦承大部分之事實，態度尚佳等
    一切情狀，量處如主文所示之刑，並諭知有期徒刑易科罰金、罰金易服勞役之標
    準。又查被告前未曾受有期徒刑以上刑之宣告，有臺灣高等法院被告全國前案紀
    錄表一紙附卷可稽，其犯罪後已深知悔悟，本院認其經此教訓後，當知警惕，應
    無再犯之虞，因認其所宣告之刑，以暫不執行為適當，併予宣告緩刑二年，以勵
    來茲，用啟自新。扣案之武士刀三十把，未經許可，非經主管機關許可，不得運
    輸、持有，已如前述，為違禁物，爰依法宣告沒收。
據上論斷，應依刑事訴訟法第四百五十二條、第二百九十九條第一項前段、第三百條
，槍砲彈藥刀械管制條例第十四條第一項，刑法第十一條前段、第四十一條第一項前
段、第四十二條第二項、第七十四條第一款、第三十八條第一項一款，罰金罰鍰提高
標準第二條，判決如主文。
本案經檢察官張志明到庭執行職務。
中      華      民      國    九十二    年    八     月    二十九      日
                                臺灣基隆地方法院刑事第二庭
                                    審判長法  官    邱志平
                                          法  官    王翠芬
                                          法  官    劉桂金
右正本證明與原本無異。
對於本件判決如有不服，應於收受送達後十日內，向本院提出上訴書狀，上訴於臺灣
高等法院，並按他造當事人之人數附具繕本。
                                          書記官    黃士元
中      華      民      國    九十二    年    九     月      三        日
附錄論罪法條
槍砲彈藥刀械管制條例第十四條第一項：
未經許可，製造、販賣或運輸刀械者，處三年以下有期徒刑，併科新台幣一百萬元以
下罰金。


司法院資訊處製作；財團法人民間司法改革基金會備份。
